臺灣宜蘭地方法院交通事件裁定
                                    100年度交聲字第173號
                                    100年度交聲字第179號
                                    100年度交聲字第185號
                                    100年度交聲字第191號
                                    100年度交聲字第197號
原處分機關  交通部公路總局台北區監理所宜蘭監理站
異  議  人
即受處分人  林士傑
上列異議人即受處分人因違反道路交通管理處罰條例案件，對於
交通部公路總局台北區監理所宜蘭監理站中華民國100年8月8日
宜監字第裁43-ZIQ038785號、第裁43-ZBP059682號、第裁43-ZIQ
037943號、第裁43-ZIQ038697號、第裁43-ZFP068275號違反道路
交通管理事件裁決書所為之處分（原舉發字號：內政部警政署國
道公路警察局公警局交字第ZIQ038785號、第ZBP059682號、第
ZIQ037943號、第ZIQ038697號、第ZFP068275號舉發違反道路交
通管理事件通知單），聲明異議，本院裁定如下：
    主  文
異議均駁回。
    理  由
一、原處分意旨略以：異議人即受處分人林士傑所有車號7255-Y
    R號自小客車，於(一)民國100年4月12日上午3時46分許，行經
    國道5號高速公路頭城收費站南向第8車道（電子收費車道）
    時、(二)100年3月23日21時23分許，行經國道1號高速公路楊
    梅收費站南向第8車道（電子收費車道）時、(三)100年3月23
    日上午9時28分許，行經國道5號高速公路頭城收費站北向第
    6車道（電子收費車道）時、(四)100年4月1日上午2時56分許
    ，行經國道5號高速公路頭城收費站南向第8車道（電子收費
    車道）時、(五)100年3月29日上午2時49分許，行經國道1號高
    速公路樹林收費站北向11車道（電子收費車道）時，均未依
    規定扣繳通行費，經交通部台灣區○道○○○路局委託遠通
    電收股份有限公司通知受處分人就(二)、(三)、(五)應於100年5月
    10日前補繳、就(一)、(四)應於100年5月25日前補繳通行費，惟
    受處分人均未依限補繳，因「汽車行駛於應繳費之公路不依
    規定繳費」之5次違規行為，分別經內政部警政署國道公路
    警察局以公警局交字第ZIQ038785號、第ZBP059682號、第ZI
    Q037943號、第ZIQ038697號、第ZFP068275號掣單舉發。嗣
    經原處分機關依道路交通管理處罰條例分別依道路交通管理
    處罰條例第27條第1項之規定，各裁處異議人罰鍰新台幣（
    下同）3千元（共5件）。
二、異議意旨略以：異議人於100年3月13日出國旅遊，車子放在
    家中給長輩使用，因父母不知ETC如何使用、如何儲值繳費
    ，以致異議人回國後，收到多張ETC未繳費之罰單，但在這
    期間，異議人並不在國內，並未收到補繳通行費之通知單，
    回國後已補繳通行費，異議人並非故意不依規定繳納通行費
    ，為此聲明異議，請求撤銷原處分云云。
三、按汽車行駛於應繳費之公路、橋樑、隧道或輪渡，不依規定
    繳費者，處汽車所有人或駕駛人3千元以上6千元以下罰鍰，
    並追繳欠費；汽車通行於應繳通行費之公路，經收費站不依
    規定繳費者，徵收機關應向其追繳通行費及加收追繳作業費
    用；有第1項違規行為者，另由公路主管機關依道路交通管
    理處罰條例第27條規定處罰之，道路交通管理處罰條例第27
    條第1項、公路通行費徵收管理辦法第15條第1項、第3項分
    別定有明文。次按車輛不依規定繳納通行費，營運單位之自
    動收費系統應將該用路人車輛之車種、牌照號碼、通行時間
    、地點、行駛方向等予以記錄並照相或錄影存記；營運單位
    應依交通部台灣區○道○○○路局查明之車籍資料，製發「
    補繳通行費及作業處理費通知單」，追繳通行費並加收作業
    處理費用。但因系統因素致無法完成扣款交易者，不另收作
    業處理費；用路人應依「補繳通行費及作業處理費通知單」
    所列金額及繳費期限完成補繳，逾補繳期限截止日未繳納者
    ，依法舉發，交通部台灣區○道○○○路電子收費申裝及欠
    費追繳作業注意事項第13點第1項、第2項及第17點亦規定甚
    明。復按，汽車行駛於國道高速公路，於應繳納通行費之ET
    C 車道未當場扣款成功者，若於補繳期限屆滿後，仍未補繳
    通行費用，則其違規行為即屬成立。
四、本件異議人固不否認其所有車號7255-YR號自小客車有於(一)
    100年4月12日上午3時46分許，行經國道5號高速公路頭城收
    費站南向第8車道（電子收費車道）時、(二)100年3月23日21
    時23分許，行經國道1號高速公路楊梅收費站南向第8車道（
    電子收費車道）時、(三)100年3月23日上午9時28分許，行經
    國道5號高速公路頭城收費站北向第6車道（電子收費車道）
    時、(四)100年4月1日上午2時56分許，行經國道5號高速公路
    頭城收費站南向第8車道（電子收費車道）時、(五)100年3 月
    29日上午2時49分許，行經國道1號高速公路樹林收費站北向
    11車道（電子收費車道）時，均未依規定扣繳通行費之事實
    ，惟矢口否認有不依規定繳納通行費之違規行為，並以前詞
    置辯，經查：
  (一)異議人所有車號7255-YR號自小客車，於前揭時、地行經高
    速公路收費站（電子收費車道）時，均未依規定扣繳通行費
    之事實，有舉發照片5張、異議人所提出補繳通行費之收據
    及繳款明細表1份在卷可稽，堪認屬實。
  (二)按依違反道路交通管理事件統一裁罰基準及處理細則第5條
    規定「處理違反道路交通管理事件，有關文書送達之程序，
    依行政程序法之規定」；又按送達，於應受送達人之住居所
    、事務所或營業所為之；於應送達處所不獲會晤應受送達人
    時，得將文書付與有辨別事理能力之同居人、受雇人或應送
    達處所之接收郵件人員；送達，不能依前二條規定為之者，
    得將文書寄存送達地之地方自治或警察機關，並作送達通知
    書兩份，一份黏貼於應受送達人住居所、事務所、營業所或
    其就業處所門首，另一份交由鄰居轉交或置於該送達處所信
    箱或其他適當位置，以為送達，前項情形，由郵政機關為送
    達者，得將文書寄存於送達地之郵政機關，行政程序法第72
    條、第73條、第74條分別定有明文。而依行政程序法第74條
    第1項規定所為之寄存送達，並未準用民事訴訟法第138條第
    2項規定，自應於寄存送達當日即生送達之效力。異議人所
    有車號7255-YR號自小客車上開5次通行ETC收費車道而未扣
    繳通行費用後，交通部台灣區○道○○○路局所委託之遠通
    電收股份有限公司即於100年4月21日、同年5月6日寄出補繳
    通行費及作業處理費通知單3份、2份，通知異議人就前揭一
    (二)、(三)、(五)應於100年5月10日前補繳、就前揭一(一)、(四)應於
    100年5月25日前補繳通行費，該5紙通知單因送達至異議人
    住所宜蘭縣羅東鎮○○路184號4樓時，未遇應受送達人本人
    或其同居人、受雇人、接收郵件人員，郵政送達機關遂分別
    於100年5月11日、100年4月26日將上開5份通知書寄存於送
    達地之郵政機關（即羅東郵局）等事實，有遠通電收股份有
    限公司100年11月23日總發字第10001248號函暨所附補繳通
    行費及作業處理費通知單、統一發票、委託遠通電收公司辦
    理電子收費業務送達證書5份在卷可稽，自堪認定屬實。故
    依前揭說明，上開5份補繳通行費及作業處理費通知單，已
    分別於100年5月11日、100年4月26日合法送達予異議人。
  (三)異議人雖辯稱：異議人於100年3月13日出國旅遊，車子放在
    家中給長輩使用，在這期間，異議人並不在國內，並未收到
    補繳通行費之通知單云云，惟為求達行政事務處理之經濟及
    迅速之目的，行政機關於送達行政文書時，並無義務查詢異
    議人是否仍在國內，亦無法苛求行政機關為該查詢之行為。
    本件異議人雖係出國，惟並無變更住所地之意思，故該送達
    處所仍為異議人之住所地，而行政機關對該處為送達，其所
    為之送達程序自屬合法。又異議人既有長期出國之必要，自
    應委請他人代收文件及代為處理，而無因異議人自身之因素
    ，反使該送達不生效力而得卸免行政處罰之理。
  (四)異議人另辯稱：因父母不知ETC如何使用、如何儲值繳費云
    云。惟現行高速公路通行費用之收取，除了ETC電子收費外
    ，尚採取人工收取通行票券或現金之方式，且實施多年，如
    不知ETC如何使用、不知如何儲值繳費，自可使用回數票通
    道或找零通道，自無於使用ETC電子收費車道未繳費，且未
    依通知補繳通行費後，以不知如何使用ETC以卸免行政處罰
    之理；又依公路通行費徵收管理辦法第15條第1項、第3項適
    用道路交通管理處罰條例第27條第1項規定，汽車通行於應
    繳通行費之公路，經收費站不依規定繳費，係以「汽車所有
    人」或「駕駛人」為處罰對象，本案車號7255-YR號自小客
    車係異議人同意其父母使用，而異議人為車號7255-YR號自
    小客車所有人，有車號查詢汽車車籍單可按，是本件以異議
    人為處罰對象，亦無違誤。
  (五)按人民違反法律上之義務而應受行政罰之行為，法律無特別
    規定時，雖不以出於故意為必要，仍須以過失為其責任條件
    。但應受行政罰之行為，僅須違反禁止規定或作為義務，而
    不以發生損害或危險為其要件者，推定為有過失，於行為人
    不能舉證證明自己無過失時，即應受處罰（司法院大法官會
    議釋字第275號解釋文參照）。公路通行費徵收管理辦法第
    15條第1項之規定，並不以發生損害或危險為其要件，參諸
    前揭釋字第275號解釋文，異議人違反公路通行費徵收管理
    辦法第15條第1項之規定，即應推定異議人為有過失，而異
    議人復不能舉證證明自己無過失，自應依公路通行費徵收管
    理辦法第15條第3項適用道路交通管理處罰條例第27條第1項
    規定予以處罰。至異議人雖辯稱事後已補繳通行費云云，惟
    依卷附繳費收據顯示，異議人係於100年7月9日始為補繳，
    已逾通知補繳之期限（100年5月10日、25日），顯見異議人
    於補繳時已違反公路通行費徵收管理辦法第15條第1項之規
    定，自無因事後補繳而得卸免行政處罰之理。
  (六)綜上，原處分機關依道路交通管理處罰條例第27條第1項規
    定，對異議人5次「汽車通行於應繳通行費之公路，經收費
    站不依規定繳費」之行為，各裁處異議人罰鍰3000元，並無
    違誤，異議人指摘原處分不當，為無理由，異議應予駁回。
五、據上論斷，應依道路交通管理處罰條例第87條第2 項、道路
    交通事件處理辦法第18條，裁定如主文。
中    華    民    國   100    年    11    月    30    日
                  交通法庭    法  官  王耀興
以上正本證明與原本無異。
如不服本裁定，應於裁定送達後5日內，向本院提出抗告狀。（
應附繕本）
                              書記官  林家妮
中    華    民    國   100    年    12    月    1     日